【裁判字號】    99,交易,313
【裁判日期】    991130
【裁判案由】    公共危險
【裁判全文】
臺灣嘉義地方法院刑事判決             99年度交易字第313號
公  訴  人  臺灣嘉義地方法院檢察署檢察官
被      告  李景安
上列被告因公共危險案件，經檢察官提起公訴（九十九年度偵字
第八四五九號），本院判決如下：
    主  文
李景安服用酒類，不能安全駕駛動力交通工具而駕駛，累犯，處
有期徒刑陸月，併科罰金新臺幣貳萬元，有期徒刑如易科罰金以
新臺幣壹仟元折算壹日，罰金如易服勞役以新臺幣壹仟元折算壹
日。
    事  實
一、李景安前於民國九十七年間，因酒後駕車之公共危險案件，
    經本院以九十七年度嘉交簡字第六五二號判決判處有期徒刑
    四月，如易科罰金以新臺幣（下同）一千元折算一日，九十
    七年九月十九日確定，九十八年四月二十日易科罰金執行完
    畢。另於九十九年間，因酒後駕車之公共危險案件，經本院
    九十九年度嘉交簡字第一八三號判決判處有期徒刑六月，如
    易科罰金以一千元折算一日，九十九年三月二十六日確定，
    易服社會勞動中。詎仍不知悔改，於九十九年九月十八日晚
    上十一時許，在嘉義市○區○○路六十三號之嘉義市港坪國
    小門口處，飲用小瓶高梁酒一瓶及罐裝啤酒四瓶，生理反應
    因酒精作用遲鈍，已屆不能安全駕駛動力交通工具之程度，
    竟自該處騎乘其所有、屬動力交通工具之牌照號碼ＲＴ八－
    四八五號輕型機車，行駛於市區道路。同日晚上十一時五十
    分許（起訴書誤載為同月十九日凌晨零時五分許），其沿同
    市○區○○路由北往南行駛，行經四維路與永春五街交岔路
    口時，不慎自行撞及交岔路口西南側之港坪國小大門前紅磚
    人行道，因而人車倒地，受有頭部外傷、顱內出血、右顴骨
    骨折、疑似左耳破裂及右眼結膜下出血等傷害。嗣警方到場
    處理並送醫急救，醫院於翌日（十九）凌晨零時三十八分許
    ，對李景安抽血檢驗，測得其血液中所含酒精濃度高達每十
    分之一公升二百五十四點八毫克（換算為吐氣中所含酒精濃
    度為每公升一點二七毫克）。
二、案經嘉義市政府警察局第一分局報告臺灣嘉義地方法院檢察
    署檢察官偵查起訴。
    理  由
一、程序部分：按「被告以外之人於審判外之言詞或書面陳述，
    除法律有規定者外，不得作為證據。」；「被告以外之人於
    審判外之陳述，雖不符前四條之規定，而經當事人於審判程
    序同意作為證據，法院審酌該言詞陳述或書面陳述作成時之
    情況，認為適當者，亦得為證據。當事人、代理人或辯護人
    於法院調查證據時，知有第一百五十九條第一項不得為證據
    之情形，而未於言詞辯論終結前聲明異議者，視為有前項之
    同意。」刑事訴訟法第一百五十九條第一項、第一百五十九
    條之五均有明文。該等規定為刑事訴訟法上傳聞證據不得為
    認定犯罪事實之證據，亦即，傳聞證據不具證據能力之原則
    ，以及憑信性無虞之特殊情況下肯認傳聞證據證據能力之例
    外。本件被告李景安未於言詞辯論終結前對於卷附之偵查訊
    問筆錄、道路交通事故現場圖、道路交通事故調查報告表、
    、違反道路交通管理事件通知單、診斷證明書、抽血檢驗報
    告、車籍資料查詢結果、前案紀錄等傳聞證據有所異議。本
    院審酌被告歷經警詢、偵查及審理均坦承犯行，對於訊問筆
    錄記載之供述內容復稱真實，其餘傳聞證據多為公務員職務
    上或從事業務之人業務上所針對本案製作之紀錄或證明文書
    ，復查無顯不可信之情況，本院審酌予以採納之，無礙被告
    程序上之彈劾詰問權利，認該等傳聞證據合於刑事訴訟法第
    一百五十九條之五規定，具備證據能力。
二、事實認定部分：
  (一)、訊據被告固坦承於九十九年九月十八日晚上十一時許在港
      坪國小前服用酒類，嗣後因傷送醫急救等情，惟對於酒後
      騎乘機車撞及紅磚人行道均稱不復記憶，另於警詢時辯稱
      僅係牽車不慎摔倒云云。經查：犯罪事實欄所記載之被告
      酒後騎乘機車自行撞及人行道受傷送醫急救等情節，業據
      證人即案發時到場處理之嘉義市政府警察局第一分局警員
      黃美齡、梁榮哲、郭伯舜於偵查中證述屬實外（偵查卷第
      九頁至第十頁訊問筆錄），並有卷附之行政院衛生署嘉義
      醫院檢驗科藥毒物測定檢驗紀錄（酒精濃度檢測）、刑法
      第一八五條之三案件測試觀察紀錄表（查獲時被告確係語
      無倫次、含糊不清、意識模糊）、嘉義市政府警察局舉發
      違反道路交通管理事件通知單（警方舉發被告交通違規）
      、長庚醫療財團法人嘉義長庚紀念醫院診斷證明書（被告
      受傷）、車籍查詢資料（被告所騎機車車籍）、道路交通
      事故現場圖（被告與其機車倒地位置）、道路交通事故調
      查報告表（被告駕駛資格、案發時地之道路狀況）、交通
      事故現場照片（被告機車及其車損情形）、呼氣酒精濃度
      與血液酒精濃度對照圖（酒精濃度換算）、路口監視器錄
      影光碟（被告確係騎乘車輛發生交通事故之人）等在卷可
      稽（警卷第十一頁至第二十七頁、第二十九頁至第三十二
      頁，本院卷第九頁，警卷光碟存放袋）可稽。
  (二)、被告確係服用酒類後，騎乘輕型機車行駛在道路上，不慎
      自行撞及人行道，因而人車倒地受傷等節，除為證人黃美
      齡、梁榮哲、郭伯舜等陳稱案發時地到場處理時確見被告
      人車倒在人行道上，被告受有傷害，救護車隨即到場急救
      ，隨後向醫院調取血液檢測報告並擷取路口監視器錄影畫
      面，被告即畫面中騎車肇事之騎士等情無訛外，本院當庭
      勘驗案發時地路口監視器錄影紀錄，確見案發時地有一機
      車沿道路駛至港坪國小前方，撞及人行道後，人車倒在人
      行道上，路人經過下車察看，警車、救護車陸續抵達現場
      處理，製有勘驗筆錄可佐（本院卷第十八頁審判筆錄）。
      被告確係案發時地騎乘機車發生撞及人行道之人，應係屬
      實。
  (三)、按刑法上所謂「服用酒類不能安全駕駛動力交通工具」構
      成要件乃著重酒精對於駕駛人在駕駛交通工具之狀況下維
      持身心整體應變能力之影響，而酒精對於人體的影響，在
      經驗科學上並不限於徹底麻醉身心，當血液酒精濃度（一
      般為呼氣酒精濃度的二百倍到二百三十倍）過高而造成酒
      精中毒時，即使僅為每公升一百毫克（換算呼氣酒精濃度
      約為每公升零點五毫克），亦足以使正常駕駛人無法保持
      各種感官之正常運作而影響其駕駛行為所需能力，此等自
      然科學上所肯定之實驗數據，業據法務部於八十八年五月
      十日邀集行政院衛生署、中央警察大學等相關專業機構研
      商確認，並取呼氣酒精濃度每公升零點五五毫克之近似數
      值以為個案事實認定參考，該部於同日以法八十八檢字第
      一六六九號函行文所屬機關，故上述科學上之判定基準並
      不違背公知經驗法則。從而，駕駛人服用酒類如逾上開標
      準，顯於人類知識經驗上已無法穩定且有效操控動力交通
      工具，對於其他參與公共交通者具備一定危險性。本案被
      告酒後經測得其血液中所含酒精濃度為每十分之一公升二
      百五十四點八毫升，換算為呼氣中所含酒精濃度為每公升
      一點二七毫克，逾前開標準甚多。而被告係騎乘機車之人
      ，亦坦承案發當時係飲用酒類等待朋友，騎乘機車更偏離
      正常車道撞及路旁人行道，事後亦經測得含有相當酒精濃
      度，依其體內酒精濃度及前開科學實驗根據，輔以行為所
      呈現之駕駛狀態，已屆不能安全駕駛動力交通工具之程度
      。
  (四)、雖被告或辯稱騎車乙事全不知情，或辯稱僅係牽車經過云
      云。然查，被告對於自己曾有數度酒駕前科，案發當時係
      騎乘機車到達港坪國小等候朋友，等候期間飲用酒類等情
      ，均供陳無諱（本院卷第十五頁至第十九頁審判筆錄），
      依其過往酒駕違法經驗及騎乘機車到場飲酒之事實，顯係
      自己故意行為招致酒後意識及辨別能力低下之情形，對於
      酒後騎乘機車之結果，仍無從解免其責。又被告機車確實
      行駛在道路上，已經敘明，所辯牽車云云，自與事實不符
      ，況且，被告發生事故後受有顱內出血及顴骨骨折，自九
      十九年九月十九日至二十五日住院治療等嚴重傷害，有前
      揭診斷證明書可證，苟係牽車，以其速度甚慢，倒地衝擊
      力道非大，當不致受有骨折住院程度之傷。職是之故，被
      告所辯，乃避重就輕之詞，不值採信。事證明確，其犯行
      堪予認定。
三、論罪科刑部分：核被告所為，係犯刑法第一百八十五條之三
    之服用酒類不能安全駕駛動力交通工具而駕駛之公共危險罪
    。另查，被告前於九十七年間，因酒後駕車之公共危險案件
    ，經本院以九十七年度嘉交簡字第六五二號判決判處有期徒
    刑四月確定，九十八年四月二十日易科罰金執行完畢等情，
    有臺灣嘉義地方法院檢察署刑案資料查註紀錄表、臺灣高等
    法院被告前案紀錄表在卷可參（偵查卷第三頁至第五頁，本
    院卷第三頁及第四頁），其受有期徒刑之執行完畢，五年以
    內再犯本件有期徒刑以上之罪，為累犯，應依刑法第四十七
    條第一項規定，加重其刑。爰依被告之陳述（本院卷第十九
    頁審判筆錄）、前開診斷證明書之內容、上述前案紀錄之記
    載，審酌被告等候朋友而飲酒騎車之犯罪動機及目的；犯罪
    時並未受明顯刺激；酒後騎乘機車上路之犯罪手段；已婚，
    與配偶同住，育有二名子女，分別為十一、十二歲，均就學
    中，與父母、配偶、子女同住，父母均無工作，目前待業之
    生活狀況；有數次酒駕公共危險前科，最後一次甫於九十九
    年三月二十六日經法院判處有期徒刑六月確定，仍在易服社
    會勞動之中，竟再犯相同罪名之品行；二專畢業之智識程度
    ；酒精濃度甚高，對於參與道路交通民眾具有之危險程度，
    惟自己撞及人行道受傷，未肇事致他人受害；犯後於警詢時
    否認騎乘車輛，辯稱僅僅牽車經過，審理時改稱一切不知之
    犯後態度等一切情狀，量處如主文所示之刑，並分別諭知易
    科罰金及易服勞役之折算標準。
據上論斷，應依刑事訴訟法第二百九十九條第一項前段，刑法第
一百八十五條之三、第四十七條第一項、第四十一條第一項前段
、第四十二條第三項，判決如主文。
本案經檢察官侯德人到庭執行職務。
中    華    民    國    99    年    11    月    30    日
                        交通法庭  法  官  張道周
以上正本證明與原本無異。
如不服本判決應於收受判決後10日內向本院提出上訴書狀，並應
敘述具體理由；其未敘述上訴理由者，應於上訴期間屆滿後20日
內向本院補提理由書（均須按他造當事人之人數附繕本）「切勿
逕送上級法院」。
中    華    民    國    99    年    11    月    30    日
                                  書記官  張菀純
附錄本判決論罪之法條全文
刑法第一百八十五條之三
服用毒品、麻醉藥品、酒類或其他相類之物，不能安全駕駛動力
交通工具而駕駛者，處一年以下有期徒刑、拘役或科或併科十五
萬元以下罰金。

司法院資訊處製作；財團法人民間司法改革基金會備份。
